最　高　行　政　法　院　判　決
　　　　　　　　　　　　　　　　　　 96年度判字第00593號
上　訴　人　甲○○
被 上訴 人　臺北縣政府稅捐稽徵處
代　表　人　乙○○
上列當事人間因地價稅事件，上訴人對於中華民國94年9月15日
臺北高等行政法院93年度訴字第3918號判決，提起上訴，本院判
決如下：
　　主  文
上訴駁回。
上訴審訴訟費用由上訴人負擔。
　　理  由
一、本件上訴人主張其所有坐落於新店市○○段稻子園坑小段13
    0之6地號土地，無償供公共使用，向被上訴人申請免徵地價
    稅，惟被上訴人認該土地核與土地稅減免規則第9條不符，
    否准其請，上訴人不服，循序提起行政訴訟。
二、本件上訴人起訴意旨略以：依土地稅減免規則第9條規定：
    「無償供公共使用之私有土地，經查明屬實者，在使用期間
    內，地價稅或田賦全免。」又依土地稅法施行細則第23條第
    1項規定：「本法第22條第1項第2款所稱公共設施尚未完竣
    前，指道路、自來水、排水系統、電力等四項設施尚未建設
    完竣而言。」可見自來水設施為公共設施應無疑義。財政部
    72年3月2日台財稅第31356號函釋：「．．．XX君等所有坐
    落XX號等33筆土地，既經查明係供XX別墅社區○道路使用，
    雖社區四周加築圍牆並設人管理，惟外來訪客仍可進入，應
    視為供公共使用之地，依土地稅減免規則第9條規定，其非
    屬建造房屋應保留之空地部分，准予免徵地價稅。」本件，
    因社區位於山坡高處，台北市自來水廠水壓不足，不能直接
    供水，乃由上訴人提供土地，設置自來水供應站，台北市自
    來水經供應站加壓以後，再送達社區住戶，以利社區居民用
    水，係公共使用而非特定人使用，符合土地稅減免規則第9
    條之規定，應准予免稅。原處分否准上訴人免稅之聲請，顯
    非適法，訴願決定亦有不當，為此，訴請撤銷原處分及訴願
    決定等語。
三、被上訴人則以：本案上訴人主張系爭土地係無償供公共使用
    ，應免徵地價稅等語，惟經被上訴人所屬新店分處於93年3
    月30日派員會同新店地政事務所至現場勘查結果，該土地係
    做該社區自來水供應站使用，亦即其上之儲水設施僅為該社
    區內住戶所用，核與首揭規則所稱供不限定特定人使用之規
    定不符，是被上訴人依法課徵地價稅並否准所請，並無違誤
    。等語，資為抗辯。
四、原審斟酌全辯論意旨及調查證據之結果，以：按土地稅法第
    14條規定：「已規定地價之土地，除依第22條規定，課徵田
    賦者外，應課徵地價稅。」、另按「本規則所稱供公共使用
    之土地，係指供公眾使用，不限定特定人使用之土地。」、
    「無償供公共使用之私有土地，經查明屬實者，在使用期間
    內，地價稅或田賦全免。但其屬建造房屋應保留之空地部份
    ，不予免徵。」分別為土地稅減免規則第4條及第9條所明定
    。經查：被上訴人所屬新店分處於93年3月30日派員會同新
    店地政事務所至現場勘查結果，上訴人所有坐落於新店市○
    ○段稻子園坑小段130之6地號土地，係做該社區自來水供應
    站使用，有會勘紀錄及照片二紙在卷足憑，洵堪認定。依上
    開照片所示，該社區建有圍牆，系爭自來水供應站乃設於社
    區圍牆內，外人尚難使用；是上訴人主張該自來水供應站並
    未限制僅供社區居民使用乙節，自難可採。依上開土地稅減
    免規則第4條所規定供公眾使用，係指供不特定多數人得以
    使用之土地而言；查系爭土地僅為該社區內住戶所用，已如
    上述；是被上訴人認系爭土地與土地稅減免規則第9條規定
    不符，而否准上訴人申請免徵地價稅，自屬依法有據。至上
    訴人主張本件應有財政部72年3月2日台財稅第31356號函釋
    適用乙節；查上開函釋係就社區○道路，因外來訪客仍可進
    入，應視為供公共使用之地而言；然本件乃就社區內自來水
    供應站，僅社區內居民才得以使用；是其情節尚非相同，上
    訴人上開主張，容有誤解，亦難可採，併此敘明。綜上論結
    ，原處分依法並無不合，訴願決定予以維持，亦無違誤；上
    訴人訴請撤銷原處分及訴願決定，為無理由，應予駁回等由
    ，資為判斷之論據。
五、本院按：土地稅法施行細則第23條第1項所定：「本法第22
    條第1項第2款所稱公共設施尚未完竣前，指道路、自來水、
    排水系統、電力等四項設施尚未建設完竣而言。」係就編定
    為都市計畫之土地其公共設施是否建設完竣所為之認定準據
    ，該規定所稱之自來水當然係指供不特定人使用之自來水設
    施，與本案自來水儲水設施僅供特定之社區使用，核屬二事
    ，上訴人引用上述細則規定，主張本案之儲水設施為公共設
    施，尚屬誤解而無足採。次查上訴人所引財政部72年3月2日
    台財稅第31356號函釋；係就社區○道路，因外來訪客仍可
    進入，應視為供公共使用之地而言；然本件乃就社區內自來
    水供應站，僅社區內居民才得以使用；是其情節尚非相同，
    尚難援引，業經原判決指駁甚詳，尚無不合。上訴意旨猶執
    原詞認原判決違反土地稅減免規則第9條規定及上述財政部
    函釋意旨云云，核無可採。末查本案經被上訴人所屬新店分
    處於93年3月30日派員會同新店地政事務所至現場勘查結果
    ，上訴人所有系爭土地，係做該社區自來水供應站使用，有
    會勘紀錄及照片二紙在卷足憑，業經原判決依法認定在案，
    核與證據輿論裡法則均無違。至於系爭儲水塔有無圍牆並不
    影響上開事實之認定。上訴意旨猶以：系爭儲水槽無圍牆設
    施，有相片為證，該設施係為附近山坡地所有社區住家使用
    ，並非特定社區所專用，系爭土地符合免徵土地稅之要件等
    語，核其上訴意旨，無非對原審取捨證據認定事實之職權行
    使，加以爭執，尚難遽認原判決有違背法令之情事。綜上，
    原審斟酌全辯論意旨及調查證據之結果，將原決定及原處分
    均予維持，駁回上訴人之訴，核無違誤。上訴論旨，指摘原
    判決違誤，求予廢棄，難認有理由，應予駁回。
六、據上論結，本件上訴為無理由，爰依行政訴訟法第255條第1
    項、第98條第3項前段，判決如主文。
中　　華　　民　　國　　96　　年　　4　　 月　　12　　日
                  第一庭審判長法  官　高　啟　燦
                              法  官  黃　璽　君
                              法  官　廖　宏　明
                              法  官　楊　惠　欽
                              法  官　林　樹　埔
以  上  正  本  證  明  與  原  本  無  異
中　　華　　民　　國　　96　　年　　4　　 月　　12　　日
　　　　　　　　　　　　　　　書記官　彭　秀　玲
